【裁判字號】    90,上訴,330
【裁判日期】    891130
【裁判案由】    殺人
【裁判全文】
臺灣高等法院臺中分院刑事判決              民國九十年度上訴字第三三○號
    上  訴  人
    即  被  告  甲○○
    選任辯護人  武忠森
右上訴人因殺人案件，不服臺灣彰化地方法院中華民國八十九年十一月三十日第一審
判決（民國八十九年度重訴字第十四號，起訴案號：臺灣彰化地方法院檢察署民國八
十九年度偵字第七○四一號），提起上訴，本院判決如左：
    主      文
上訴駁回。
    事      實
一、ＰＨＯＯＮＫＨＵＭＭＲ．ＳＡＴＨＩＳ（以下簡稱中文譯名沙笛）係泰國籍勞
    工，於民國（下同）八十七年七月二十二日經設在彰化縣員林鎮中央里田中央巷
    二之一號南銧企業股份有限公司引進來台工作三年，因而結識同公司之甲○○，
    二人日久生情，進而發生性關係，因戀姦情熱，竟共同謀議殺害甲○○之夫江景
    成，並領取江景成之保險金後赴泰國共同生活，八十九年六、七月間二人因沙笛
    離台時間漸漸逼近，若於離台前不久才將江景成殺害易啟人疑竇，二人遂協議於
    同年九月二十五日上午十時許，由沙笛攜帶安全帽一頂及西瓜刀一支，趁江景成
    上班及甲○○之小孩上學無人在家之際，以甲○○先前提供之鑰匙，開啟大門進
    入彰化縣員林鎮○○路○段仁愛巷四弄三號甲○○租處二樓之儲藏櫃（先前沙笛
    曾與甲○○至該處，甲○○告知沙笛可躲藏在該處，有裝璜天花板可拆下直通天
    花板與屋頂間之夾層，沙笛即持放在二樓之小孩棉被鋪在該處睡覺）躲藏以便俟
    機下手，並將安全帽及西瓜刀置於二樓所躲藏之儲藏櫃房間放置衣物之塑膠箱上
    ，於同年九月二十七日六時許，甲○○即外出上班，當日七時許，沙笛聽屋內已
    無聲響而從二樓儲藏櫃之房間出來欲下樓時，撞見走上樓之江景成，二人因而發
    生肢體衝突並雙雙倒地，沙笛且倒在其放置西瓜刀之塑膠箱旁，心想江景成已目
    睹其容貌，且日後恐難再找機會下手，遂隨手拿起其放置在塑膠箱上之西瓜刀朝
    亦已起身之江景成頭部及身體猛砍，江景成本能地以雙手抵擋，直至江景成倒地
    不起且毫無動靜時，沙笛始罷手，隨即戴上安全帽並將西瓜刀以黑色塑膠袋包裹
    自大門離開，因外出時適見垃圾車，即將安全帽及甲○○先前交付之鑰匙一併放
    入裝西瓜刀之塑膠袋內丟至垃圾車內，沙笛因亦有受傷前往就醫後，即將作案時
    所穿著沾有血跡之衣褲及鞋子丟棄在彰化縣員林鎮千暉大賣場之垃圾筒內，於同
    日十五時三十分許，在彰化縣員林鎮○○街十一號公園為警循線查獲，並依據沙
    笛之供述而查獲甲○○，江景成經送醫後因身體多處砍創傷致出血性休克於同日
    十二時二十分許死亡。
二、案經彰化縣警察局員林分局報請臺灣彰化地方法院檢察署檢察官偵查起訴。
    理      由
一、訊據上訴人即被告甲○○則矢口否認有何犯行，辯稱：並未交付沙笛家中鑰匙，
    亦不曾帶沙笛回家，沙笛亦不知其住在何處，伊家中鑰匙在工作地點曾失竊，沙
    笛可能是跟蹤伊回家才知伊之住處，且爬窗入內躲藏顯未與沙笛共同謀議殺害江
    景成云云。惟查，甲○○因與沙笛發生感情，害怕先生江景成阻礙，才決定殺死
    江景成，以便一起到泰國結婚生活在一起，才將家中鑰匙交予沙笛，讓沙笛躲藏
    在家中俟機下手等情，業據被告甲○○於警訊時供述明確，與已判刑確定在卷之
    共同被告沙笛之供述互核相符，而甲○○於偵查中亦供稱警訊時未遭警員刑求，
    係在自由意識下所為之陳述，雖於原審法院調查時指稱係因製作筆錄之警員對其
    表示若不承認犯行，會被判死刑或無期徒刑，一時糊塗才承認與沙笛共謀殺害江
    景成，惟甲○○如根本未與沙笛共謀殺人，雖經警員如此曉諭亦無坦承殺人犯行
    之理，且證人張樹權即制作甲○○警訊筆錄之警員於原審到庭結稱：「因查獲沙
    笛，由沙笛供稱係甲○○指使伊殺人，才至工廠將甲○○帶回派出所制作筆錄，
    起先甲○○還否認，直到我們跟她說沙迪已承認是她指使並供出犯案經過，甲○
    ○才承認與沙笛發生感情，才決定殺死先生領了保險金後，與沙笛去泰國一起生
    活，當天只跟她說，如果你有作的話就承認，承認的話，在法律可以減輕其刑，
    並未說不承認就會被判無期徒刑或死刑，當時是賴（美雅）自己陳述筆錄內容」
    等語。又被害人江景成確有投保，上訴人即被告為其身故之受益人，有保單基本
    資料及受益人紀錄各一份在卷為稽（見偵查卷第一一五、一一六頁），狀請向保
    險公司調取，核無必要，又甲○○於警訊時對於因與沙笛發生感情及性關係，遂
    決意殺死江景成一節亦已供承不諱，其後偵查中雖予以否認，惟經檢察官告知欲
    叫沙笛指證甲○○身上之特徵時即予承認，而後在原審法院及本院審理時卻又改
    稱係於八十九年九月二日上夜班時遭沙笛強姦得逞，並以其遭沙笛性侵害不敢聲
    張，本案係因沙笛侵入甲○○住處欲強姦甲○○為江景成撞見始臨時起意殺人，
    惟查，甲○○如確遭沙笛性侵害，縱使不願聲張，惟其於警訊及偵查中接受訊問
    時，衡情應無將遭性侵害之事予以隱瞞，反而坦承與沙笛發生性關係之理，況且
    ，如甲○○所言，沙笛既不知其住所在何處，如何能以其拾得之鑰匙或在門窗均
    未破壞之情形下，順利進入甲○○住處躲藏，又甲○○自承與沙笛感情很好，沙
    笛自無設詞誣陷之理。是甲○○所為之辯解顯不足採。另沙笛躲藏之儲藏櫃有裝
    璜天花板可拆下直通天花板與屋頂間之夾層，而天花板上方雖有架設木條，惟仍
    有空地可供棲身，此有警方提供及甲○○之辯護人提供之照片附卷可稽，是指稱
    沙笛不可能在該處躲藏三天顯非事實。再江景成確因左側前額、左眼、左上唇、
    左耳、右額部、右頂部、兩側腋窩、右第一肋骨、兩側膝蓋等處砍割創共十六刀
    ，另左上臂包括肘窩幾乎斷離，動脈斷離、左手掌、左手手腕、右手掌、右上臂
    外側、右肘部防禦性砍創共二十刀，造成出血性休克死亡，業經臺灣彰化地方法
    院檢察署檢察官會同檢驗員相驗屬實，制有相驗屍體證明書、驗斷書及勘驗筆錄
    ，並有法務部法醫研究所鑑定書在卷可按，被告二人對於以西瓜刀砍人之頭部及
    身體各處，足以產生死亡之結果知之甚詳，而沙笛持刀砍殺江景成多達數十刀，
    其中數刀並造成動脈斷離，可見其用力之猛殺意之堅，其有殺人之犯意至明。又
    上揭犯罪二人共同謀議及如何著手，經過詳情已據判處罪刑確定在卷之沙笛供述
    甚詳，無再提沙笛到庭與上訴人對質之必要，至沙笛已與其泰國太太離婚，業經
    其供明在卷（見原審卷第九十頁正面）是本院亦無再函我國駐泰代表處查明之必
    要，是二人共謀之犯行，非沙笛個人臨時起意而為之，本件事證明確，被告犯行
    堪以認定。
二、核上訴人即被告甲○○所為，係犯刑法第二百七十一條第一項之殺人罪。被告與
    已判刑確定在卷之沙笛彼此間有犯意之聯絡及行為之分擔，為共同正犯。原審因
    依刑法第二十八條、第二百七十一條第一項、第三十七條第二項，爰審酌被告犯
    罪之動機、目的、手段、所生之危害及犯罪後之態度等一切情狀，量處有期徒刑
    十三年，依其犯罪之性質，認有褫奪公權之必要，並予宣告褫奪公權七年，其認
    事用法，核無不當，上訴意旨，仍執前詞，否認犯罪，非有理由，應予駁回。另
    共犯沙笛作案用之刀械已丟棄，已據沙笛供明在卷，爰不另為沒收之諭知。
三、據上論斷，應依刑事訴訟法第三百六十八條，判決如主文。
本案經檢察官乙○○到庭執行職務。
中      華      民      國      九十      年      三      月    三十    日
                                  臺灣高等法院臺中分院刑事第六庭
                                        審判長法  官  陳  嘉  雄
                                              法  官  邱  顯  祥
                                              法  官  龔  永  昆
右正本證明與原本無異。
如不服本判決應於收受送達後十日內向本院提出上訴書狀，其未述上訴之理由者並
得於提起上訴後十日內向本院補提理由書（均須按他造當事人之人數附繕本）。
                                              書記官  王  麗  英
中      華      民      國      九十      年      三      月    三十    日
                                                                        Ｄ


司法院資訊處製作；財團法人民間司法改革基金會備份。
